臺灣臺南地方法院交通事件裁定　　　　　　　　　　九十三年度交聲字第一三九號
　　移送機關　交通部公路總局嘉義區監理所新營監理站
　　受處分人
　　即異議人　甲○○
右列受處分人因違反道路交通管理處罰條例案件，對於交通部公路總局嘉義區監理所
新營監理站九十三年三月十二日所為之裁決處分（處分案號：新監裁違字第裁七三─
ＺＤＤ五００六七五號）聲明異議，本院裁定如左：
    主  文
異議駁回。
    理  由
一、聲明異議意旨略以：受處分人即異議人甲○○於民國九十三年一月三十日下午四
    點十五分左右，駕駛車牌號碼七Ｗ—三一二八號自用小客貨車，行經國道一號高
    速公路北上二六八公里處時，係以時速九十五公里左右之速度行駛於內側車道，
    並無任何超速之情形，但因右方車道有大型車輛，且因前方車輛緩慢佔用超車道
    ，以致造成其與前車間之距離不符規定。而在此種情況下，其是否應不顧後方來
    車而煞車以求得適當之安全距離；又如果其原已保持適當之安全距離，而因他車
    超車插入其與前車之間，以致造成安全距離不足，其是否亦應緊急煞車以符合規
    定。另如前方車輛突踩煞車，則其又該如何？此外，如果方向燈臨時出狀況，又
    將如何呢？故異議人不服原裁處，而提起本件異議。
二、按汽車行駛於高速公路或設站管制之道路，而不遵管制之規定者，處汽車駕駛人
    新臺幣三千元以上六千元以下罰鍰；又汽車駕駛人，違反道路交通管理處罰條例
    第三十三條之規定者，除依原條款處罰鍰外，並記違規點數一點，道路交通管理
    處罰條例第三十三條第一項及第六十三條第一項第一款分別定有明文。次按，汽
    車行駛高速公路，前後兩車間之行車安全距離，在正常天候狀況下，小型車車速
    每小時九十公里之最小距離為四十五公尺；另汽車在行駛途中，不得驟然或任意
    變換車道，如欲超越前車或變換車道時，應先顯示方向燈告知前後車輛，並保持
    安全距離及間隔，方得超越或變換車道；而汽車行駛高速公路前，應妥為檢查車
    輛，高速公路交通管制規則第六條第一項、第十一條及第十三條前段亦分別規定
    甚明。至所謂「行車安全距離」，係指汽車行駛中，後車與同一車道之前車間，
    應有大於後車駕駛人之反應距離與煞停距離之總和，以便後車駕駛人見同一車道
    之前車突有特殊狀況發生或緊急煞車時，得以及時將車煞停並避免發生碰撞而言
    ，此觀諸道路交通安全規則第九十四條第一項：「汽車在同一車道行駛時，除擬
    超越前車外，後車與前車之間應保持隨時可以煞停之距離」之規定自明。
三、經查：
    （一）受處分人即異議人甲○○並不否認有於前述時間，駕駛車牌號碼七Ｗ—三
          一二八號自用小客貨車，行經國道一號高速公路北上二六八公里處時，係
          以時速九十五公里左右之車速前進，而與前車間未保持四十五公尺以上之
          行車安全距離等事實，且有內政部警政署國道公路警察局公警局交字第Ｚ
          ＤＤ五００六七五號舉發違反道路交通管理事件通知單及違規採證照片兩
          張附卷可參。又詳細觀察本件違規採證照片內容，亦可發現異議人所駕駛
          之小客貨車與前車之間，僅保持約兩條「公路行車安全距離辨識標線」之
          距離，而該「公路行車安全距離辨識標線」，係用以提供車輛駕駛人保持
          安全行車距離之參考，視需要設於公路上行車經常超速、易肇事或其他有
          需要之路段。另車輛駕駛人可依當時之行車速率，與前車保持適當條數之
          安全行車距離；至本標線為白色橫向虛線，線寬一０公分，線段長五０公
          分，間隔五０公分，每一０公尺一條，十一條為一組，組數視需要酌量增
          設，道路交通標誌標線號誌設置規則第一百八十七條則定有明文。據此，
          顯見異議人所駕駛之車牌號碼七Ｗ─三一二八號自用小客貨車，於上開時
          、地，以時速九十五公里左右之速度行駛於高速公路，而與同一車道之前
          車之距離僅約二十公尺。此外，本件異議人之違規時間為下午四點十五分
          左右，而經詳核卷附之違規採證照片，復可發現違規地點之路段路面乾燥
          、無缺陷亦無任何障礙物，而天候狀況則屬日間自然光線充足且晴朗之正
          常天候，基此並參酌前述高速公路交通管制規則第六條第一項之規定可知
          ，異議人於違規當時之最小行車安全距離應為四十五公尺以上無疑，而如
          前述，異議人所駕駛之小客貨車與前車之距離，實際上僅約二十公尺，故
          本件異議人於前開時、地，駕車行駛於高速公路而未與同一車道之前車保
          持適當行車安全距離之違規事實，應可認定。
    （二）其次，道路交通安全規則第九十四條第一項規定：「汽車在同一車道行駛
          時，除擬超越前車外，後車與前車之間應保持隨時可以煞停之距離。」；
          同條第三項則規定：「汽車行駛時，駕駛人應注意車前狀況及兩車併行之
          間隔，並隨時採取必要之安全措施。」，可知汽車駕駛人駕車於道路上行
          駛，本應隨時隨地密切注意車前狀況並保持適當之行車安全距離。又行車
          安全距離與後車之車速間，乃係處於相對之浮動狀態，當後車車速增加時
          ，則後車駕駛人之反應距離及煞停距離均會隨之加長，故後車與前車之隨
          時可以煞停之距離，亦將隨之而增加。另前車如果減速，後車駕駛人為保
          持適當之安全距離，本應隨前車減速而減速，以免過於接近前車而無法保
          持隨時可以煞停之距離，故適當之行車安全距離係有賴於後車駕駛人適時
          地調整其行車速度，而非由前車駕駛人加以控制。至調整減低行車速度並
          非意謂駕駛人必須「緊急煞車」，以便立即將車速減至最低，而應係指駕
          駛人需儘快將車速逐漸減慢至與前車保持適當之距離，故後車駕駛人原已
          與同一車道之前車保持適當之安全距離，縱然前車驟然減速，甚而緊急煞
          車，則後車駕駛人仍應立即隨之減速或緊急煞車並採取相關之安全措施，
          以繼續保持行車安全距離並避免與前車發生碰撞。據此，後車駕駛人如果
          能夠密切注意車前狀況，隨時與前車間保持適當之行車安全距離，則前車
          縱有驟然減速或緊急煞車之情形，則後車駕駛人亦能避免追撞事故之發生
          。同理，後車之後車駕駛人，見後車有驟然減速或緊急煞車之情形時，後
          車之後車駕駛人亦能因原已保持適當之安全距離，而避免追撞後車，故後
          車駕駛人如果能夠隨時保持前後車間適當之行車安全距離，則連貫行駛之
          前後車間即無行車安全上之顧慮。從而，異議人上開所辯：前車緩慢行駛
          ，則其僅能以不顧後方來車而煞車以求得適當之安全距離云云，經核尚非
          有理，而不足採。
    （三）再者，當駕駛人駕車行駛於同向僅有二車道之高速公路時，如當其行駛於
          內側車道，而右側車道（即外側車道）前方有車輛行駛中，且內側車道之
          前車車速較為緩慢而無從超車時，則此時後車駕駛人顯難以變換車道之方
          式而超越前車，故後車駕駛人於此情況下不僅不得超車，反而更應減速慢
          行，以便仍能與前車保持適當之安全距離。又後車駕駛人不能僅因前車車
          速較慢，即可不顧行車安全距離，而以原有之車速繼續接近前車。否則，
          前車如果突有特殊狀況或緊急煞車之情事，則後車駕駛人勢必難以防止兩
          車追撞之事故發生。況本件異議人於違規當時之行車速度，亦已高達時速
          九十五公里左右，前車縱然有車速較慢之情形，衡情亦應非遠低於時速九
          十五公里，而有不及高速公路最低速限之緩慢行駛狀態，故異議人亦難僅
          以自身片面主觀之認知，而逕指前車有行車速度緩慢並佔據內側車道之情
          況。此外，異議人所駕駛小客貨車之前車車速緩慢縱屬實情，則此亦僅係
          該前車駕駛人是否違反高速公路交通管制規則之問題，異議人亦難執此而
          為其未保持行車安全距離之藉口。基此，足見異議人所辯：因前車車速較
          慢佔用超車道又無法超車之情況，致無法保持行車安全距離云云，經核亦
          非有理由。至駕駛人如果駕車正常行駛於高速公路，而因他車超越並變換
          至其原行駛之車道前方，以致其與該變換車道後之車輛間，未能保持符合
          規定之行車安全距離時，則於他車進入後車原行車道當時，後車駕駛人本
          無從立即保持適當之安全距離，且在此等情形下亦難要求後車駕駛人應以
          緊急煞車之方式，來立即保持安全距離，故此時尚難認為後車駕駛人有何
          未保持行車安全距離之違規情事。然而，變換車道而插入後車原行車道車
          輛之行車速度如未較後車快時，則後車駕駛人於相當時間內仍應適度減速
          ，而逐漸拉大與該前車間之距離，以便達到適當之行車安全狀態。況詳細
          觀察本件違規採證照片內容，則可發現異議人所駕駛小客貨車之前方小客
          車，不僅係以車身與車道線平行之狀態穩定行駛中，而且該車車尾之左側
          方向燈，亦無任何亮起或閃爍之情形，顯見該小客車亦非如異議人所指：
          係剛從外側車道變換至內側車道，而造成異議人無法與該車保持適當之安
          全距離，併此敘明。
    （四）末按，行車前應注意方向盤、煞車、輪胎、燈光、雨刮、喇叭、照後鏡及
          依規定應裝設之行車紀錄器、載重計與轉彎、倒車警報裝置等須詳細檢查
          確實有效，道路交通安全規則第八十九條第一項第一款定有明文：又汽車
          行駛高速公路前，應妥為檢查車輛，高速公路交通管制規則第十三條前段
          亦規定甚明。據此，車輛駕駛人於行車前，本應確實檢查其車輛之各項零
          件是否能夠有效正常使用，以期確保車輛能安全順利行駛於道路上。又車
          輛駕駛人如欲超越前車或變換車道時，應先顯示方向燈光或手勢，高速公
          路交通管制規則第十一條及道路交通安全規則第九十一條第六款均有明文
          規範，故車輛方向燈之功能乃在於警告後方來車，注意前車欲行駛之動向
          究竟為超車、變換車道、或轉彎等情形。因此，假如車輛之方向燈有所故
          障或毀損時，則駕駛人本應立即加以修護，而不能貿然駕車上路；又車輛
          方向燈如於行駛中臨時故障，駕駛人假若無法立即修復而仍繼續行駛時，
          則該車駕駛人更應加強注意後方來車等各項狀況，並不得隨意變換車道或
          轉向，以確保後車不會因其所駕駛車輛之方向燈無法正常顯示，而造成行
          車上之衝突，如此方屬適當之駕駛方式，附此敘明。
四、綜上所述，本件受處分人即異議人甲○○於前述時、地，駕駛小客貨車行駛於高
    速公路而未與前車保持適當行車安全距離之違規事實既可認定，則原處分機關即
    交通部公路總局嘉義區監理所新營監理站據此並引用上開道路交通管理處罰條例
    第三十三條第一項及第六十三條第一項第一款等規定，裁處異議人罰鍰新臺幣三
    千元，並記違規點數一點，於法即無不當。至本件異議內容，經核並無理由，故
    應予以駁回。
五、據上論斷，應依道路交通案件處理辦法第十九條，裁定如主文。
中      華      民      國      九十三      年     七     月    二十六  日
                                  臺灣臺南地方法院交通法庭
                                      法  官    陳  志  成
右正本證明與原本無異。
如不服本裁定應於送達後五日內向本院提出抗告狀。
                                      書記官    黃  瓊  蘭
中      華      民      國      九十三      年     七     月    二十六  日
